【裁判字號】    88,訴,650
【裁判日期】    890425
【裁判案由】    違反水土保持法
【裁判全文】
臺灣基隆地方法院刑事判決                          八十八年度訴字第六五號
    公訴人  台灣基隆地方法院檢察署檢察官
    被  告  甲○○
右列被告因違反水土保持法案件，經檢察官提起公訴（八十八年度偵字第六一八三號
），本院判決如左：
    主  文
甲○○在公有及私有山坡地未經同意從事修建其他道路之開發及使用，致生水土流失
，處有期徒刑參月，緩刑貳年。
附圖所示編號Ａ、Ｂ、Ｃ、Ｄ、Ｅ、Ｆ、Ｇ、Ｈ部分之泥土路，面積共計零點零柒零
貳公頃之工作物沒收。
    事  實
一、甲○○明知位於台北縣貢寮鄉○○段貢寮小段二六九、二六八—二一、二六八—
    二二及二六九—七、二六八—二五、二六八—一二、二六九—四地號土地（起訴
    書僅就二六八—二一地號起訴，其餘部分漏未起訴），係經主管之台北縣政府報
    請行政院分別核定公告之屬祭祀公業林萬成所有之私有山坡地及台北縣所有之公
    有山坡地，竟於民國八十八年八月間，未經主管機關及祭祀公業林萬成之同意，
    擅自在上揭土地整地及開闢道路，其範圍如附圖所示編號之Ａ、Ｂ、Ｃ、Ｄ、Ｅ
    、Ｆ、Ｇ、Ｈ部分，面積共計零點零七零二公頃之泥土路，並供自己使用，致生
    水土流失。
二、案經台北縣政府函送台灣基隆地方法院檢察署檢察官偵查起訴。
    理  由
一、訊據被告甲○○對於在右揭時地使用右揭泥土路之事實固不否認，惟矢口否認有
    何整地及開闢道路之行為，辯稱：該筆土地係伊祭祀公業林萬成所有，各房均分
    管土地，貢寮國中土地是伊祭祀公業捐獻的，有無占用並不清楚，且該道路以前
    是既成道路，並未拓寬道路云云。然查，
（一）前揭地號土地係屬山坡地保育利用條例、及水土保持法所稱之私有及公有山坡
      地，此有土地登記謄本七份、台北縣政府八十九年二月一日八九北府農土字第
      二九０一一號函暨台灣省政府八十五年三月六日八五府農水字第一二三一四號
      公告在卷足參。
（二）而被告在上揭土地未經同意修建泥土路使用之事實，經台北縣貢寮鄉公所查報
      ，復有台北縣政府山坡地違規使用查報與取締案件會勘紀錄及照片二張，且經
      本院履勘現場製有勘驗筆錄、現場照片五張及地政事務所複丈成果圖附卷為憑
      。從台北縣政府檢附之照片二張（偵查卷第十三頁）觀之，泥土路顯係重新鋪
      設，並有開挖後地貌土石裸露之痕跡，並經本院勘驗屬實，是被告所辯係既成
      道路等語，顯不足採。
（三）被告於前揭地號土地擅自修建泥土路導致水土流失，經本院送請國立臺灣海洋
      大學河海工程學系鑑定，亦同此認，其勘驗結果為「一、本地段山坡原植生狀
      況良好，應無水土流失之虞。二、現場勘查顯示，被告於山坡進行整地並開闢
      道路，其所為在道路沿線之Ｂ部分，並無產生明顯水土流失現象。然而於整地
      Ａ部分，則已產生少量水土流失，但其情形甚為輕微，且因該地表坡度甚緩，
      並無土壤持續侵蝕之虞。」此有國立臺灣海洋大學八十九年二月十七日八九河
      海字第０九三三號函暨鑑定報告書乙份附卷可資佐證。本件事証已臻明確，被
      告犯行洵堪認定。
二、核被告甲○○所為係犯水土保持法第第三十二條第一項之罪。又被告之行為亦該
    當於山坡地保育利用條例第三十四條第一項之在公有及私有山坡地內擅自設置工
    作物罪、刑法第三百二十條第二項之竊占罪，惟因水土保持法第三十二條第一項
    係前揭法條之特別法，而依特別法優於普通法及後法優於前法之法律競合關係，
    自應逕論以水土保持法第三十二條第一項之罪。又被告所為之行為，日後應無水
    土流失之虞，雖產生少許之水土流失，但其情形甚為輕微，此有前揭國立臺灣海
    洋大學之鑑定報告乙份在卷足參，既然其犯行輕微，對於結果所生之損害亦屬輕
    微，其情尚可憫恕，依水土保持法第三十二條第一項但書之規定減輕其刑。爰審
    酌被告僅因一時便利，為種植竹參而開闢泥土路、佔用些許國有山坡地，所生之
    損害程度甚為輕微及犯罪態度良好等其他一切情狀，量處如主文所示之刑。另被
    告雖曾於六十八年間因偽造文書案件，經法院判處有期徒刑二月確定，並於七十
    年六月二十四日執行完畢，惟五年以內未曾受有期徒刑以上刑之宣告，有台灣基
    隆地方法院被告全國前案紀錄表在卷可稽，僅因貪圖一時方便，觸犯本案犯行，
    經此行之教訓後，當知所警惕，而無再犯之虞，本院認對為前揭對於被告所宣告
    之刑，以暫不執行為適當，爰諭知緩刑二年，以勵自新。又附圖所示編號Ａ、Ｂ
    、Ｃ、Ｄ、Ｅ、Ｆ、Ｇ、Ｈ部分之泥土路，面積共計零點零柒零貳公頃之工作物
    ，係違反山坡地保育利用條例第三十四條第一項之罪而設置之工作物，依同條第
    五項規定應予沒收。
三、至附圖編號所示Ａ、Ｃ、Ｄ、Ｆ、Ｇ、Ｈ部分之泥土路，占用位於台北縣貢寮鄉
    ○○段貢寮小段二六九、二六九—七、二六八—二五、二六八—一二、二六九—
    四、二六八—二二地號土地之部分雖未據公訴人起訴，本院認為與如附圖所示編
    號Ｂ、Ｅ部分，占用二六八—二一地號土地起訴之部分具有單純一罪之關係，為
    起訴效力所及，基於審判不可分原則，本院自應予以審究，附此敘明。
據上論斷，應依刑事訴訟法第二百九十九條第一項前段、水土保持法第三十二條第一
項前段、但書、第五項，刑法第十一條前段、第七十四條第二款，判決如主文。
本案經檢察官蔡和憲到庭執行職務
中      華      民      國      八十九      年      四    月    二十五  日
                                臺灣基隆地方法院刑事第二庭
                                        法  官  林  火  炎
右正本證明與原本無異。
對於本件判決如有不服，應於收受送達後十日內，向本院提出上訴書狀，上訴於臺灣
高等法院，並按他造當事人之人數附具繕本。
                                        書記官  黃  致  祥
中      華      民      國      八十九      年     五     月      一    日
附錄本案論罪科刑法條全文：
水土保持法第三十二條第一項、第五項：
在公有或私人山坡地或國、公有林區或他人私有林區內未經同意擅自墾殖、占用或從
事第八條第一項第二款至第五款之開發、經營或使用，致生水土流失或毀損水土保持
之處理與維護設施者，處六月以上五年以下有期徒刑，得併科新臺幣六十萬元以下罰
金。但其情節輕微，顯可憫恕者，得減輕或免除其刑。
犯本條之罪者，其墾殖物、工作物、施工材料及所使用之機具沒收之。


司法院資訊處製作；財團法人民間司法改革基金會備份。
